臺灣板橋地方法院刑事判決　　　　　　　99年度訴字第3788號
公　訴　人　臺灣板橋地方法院檢察署檢察官
被　　　告　李銘敦
上列被告因違反毒品危害防制條例案件，經檢察官提起公訴（99
年度毒偵字第6873號），嗣因被告於本院準備程序中就被訴事實
均為有罪之陳述，本院告知被告簡式審判程序之旨，並聽取當事
人之意見後，由本院合議庭裁定改由受命法官獨任依簡式審判程
序進行，判決如下：
    主  文
李銘敦施用第一級毒品，累犯，處有期徒刑柒月；又施用第二級
毒品，累犯，處有期徒刑陸月，扣案之第二級毒品甲基安非他命
伍包（合計驗餘淨重貳點零壹壹捌公克）、甲基安非他命殘渣袋
壹個（量微無法析離秤重），均沒收銷燬之。應執行有期徒刑壹
年，扣案之第二級毒品甲基安非他命伍包（合計驗餘淨重貳點零
壹壹捌公克）、甲基安非他命殘渣袋壹個（量微無法析離秤重）
，均沒收銷燬之。
    事  實
一、李銘敦前於民國87年間，因施用毒品案件，經臺灣桃園地方
    法院以87年度毒聲字第2201號裁定送觀察、勒戒後，認無繼
    續施用毒品之傾向，於87年10月29日釋放出所，並經臺灣桃
    園地方法院檢察署檢察官以87年度偵字第15315 號為不起訴
    處分確定；復於88年間，因施用毒品案件，經臺灣桃園地方
    法院以88年度毒聲字第544 號裁定送觀察、勒戒後，認無繼
    續施用毒品之傾向，於88年6 月29日釋放出所，並經臺灣桃
    園地方法院檢察署檢察官以88年度偵緝字第529 號為不起訴
    處分確定。又於94年間，因竊盜案件，臺灣桃園地方法院以
    94年度易字第886 號判決判處有期徒刑1 年6 月確定；再於
    同年間，因竊盜案件，經同前法院以94年度桃簡字第1909號
    判決判處有期徒刑4 月確定；上開有期徒刑1 年6 月、4 月
    ，經接續執行，於96年5 月20日縮刑期滿執行完畢（以上於
    本案構成累犯）。復於98、99年間，因施用毒品案件，分別
    經本院以99年度簡字第31號、99年度簡字第3449號、99年度
    簡字第6650號、99年度簡字第7448號判決各判處有期徒刑3
    月、4 月、5 月、4 月確定（此部分尚未執行完畢，於本案
    不構成累犯）。
二、詎其仍不知悔改，復基於施用第一級毒品海洛因（下稱海洛
    因）及第二級毒品甲基安非他命（下稱甲基安非他命）之犯
    意，於99年8 月26日凌晨3 時49分許為警採尿前回溯26小時
    內之某時，在臺北縣三峽鎮（現改制為新北市三峽區○○○
    街78巷2 弄2 號2 樓之友人陳彥同住處內，先以將海洛因摻
    水注入針筒後注射之方式，施用海洛因1 次，繼之將甲基安
    非他命置入其友人陳彥同臨時組裝之玻璃球內，用火燒烤成
    煙霧後吸食之方式，施用甲基安非他命1 次。嗣於99年8 月
    26 日 凌晨1 時10分許，在上開處所為警持搜索票執行搜索
    而查獲，並扣得甲基安非他命5 包（驗餘淨重2.0118公克）
    、甲基安非他命殘渣袋1 包，再經警徵得李銘敦同意採集其
    尿液送驗，鑑驗結果呈嗎啡陽性及安非他命類（含甲基安非
    他命）反應而查悉上情。
三、案經臺北縣政府（現改制為新北市政府）警察局樹林分局移
    送臺灣板橋地方法院檢察署檢察官偵查起訴。
    理  由
壹、程序方面：
    查本案被告李銘敦所犯並非死刑、無期徒刑、最輕本刑為3
    年以上有期徒刑之罪或高等法院管轄第一審案件，而其於準
    備程序進行中，被告先就被訴事實均為有罪之陳述，經法官
    告知簡式審判程序之旨，並聽取公訴人及被告之意見後，本
    院認適宜改依簡式審判程序進行，爰依刑事訴訟法第273 條
    之1 第1 項、第284 條之1 規定，由本院合議庭以裁定由受
    命法官獨任進行簡式審判程序，合先敘明。
貳、實體方面：
一、上揭事實，業據被告於本院審理時坦承不諱，並經同時在場
    為警查獲之陳文逸於警詢供述明確；又被告為警查獲時所採
    其尿液送驗結果，係呈嗎啡陽性及安非他命類（含甲基安非
    他命）陽性反應，此有臺北縣政府警察局樹林分局毒品危害
    防制條例被移送者姓名暨代碼對照表（檢體編號：J0000000
     ） 、台灣檢驗科技股份有限公司於99年9 月9 日出具之濫
    用藥物檢驗報告（報告編號：UL/2010/80673 ）各1 份在卷
    可稽。而扣案之白色透明結晶5 包，經送交通部民用航空局
    航空醫務中心鑑驗結果，實稱毛重2.9870公克，淨重2.0120
    公克，取樣0.0002公克，餘重2.0118公克，檢出甲基安非他
    命成分，有上開中心99年9 月23日航藥鑑字第099598 8號毒
    品鑑定書1 份存卷可憑。又按海洛因經注射或吸入人體後，
    約百分之八十於24小時內自尿中排出，一般而言，尿液中能
    否驗出嗎啡陽性反應與其投與量、投與途徑、採尿時間、個
    人體質及檢測方法之靈敏度有關，國外曾有文獻報導注射6
    毫克之海洛因鹽酸鹽，其代謝物嗎啡之平均可檢出時限約為
    26小時，業經行政院衛生署藥物食品檢驗局於81年9 月8 日
    以藥檢壹字第8114885 號函述綦詳；次按甲基安非他命經口
    服投與後約百分之七十於24小時內自尿中排出，約百分之九
    十於96小時內自尿中排出，由於甲基安非他命成分之檢出與
    其投與方式、投與量、個人體質、採尿時間與檢測儀器之精
    密度等諸多因素有關，因此僅憑尿液中呈安非他命陽性反應
    ，並無法確實推算吸食時間距採集時間之長短，惟依上述資
    料推斷，最長可能不會超過4 日，亦經行政院衛生署藥物食
    品檢驗局81年2 月8 日（81）藥檢一字第001156號函示明確
    。據上，被告之尿液經以氣相層析質譜儀分析法檢驗，既係
    呈嗎啡陽性及安非他命類（含甲基安非他命）陽性反應，顯
    見被告應有在前揭犯罪時間施用海洛因及甲基安非他命之行
    為甚明。由此益徵被告之自白核與事實相符，堪以採信。
二、按於92年7 月9 日新修正並於93年1 月9 日施行之毒品危害
    防制條例刪除二犯及三犯之規定，一改修法前繁雜之處遇程
    序，僅將施用毒品者簡化區分為初犯、再犯，並認施用毒品
    者係屬病患性犯人，以觀察、勒戒戒除其身癮，並以強制戒
    治去除其心癮。經觀察、勒戒或強制戒治執行完畢釋放後，
    若係5 年後再犯該條例第10條施用毒品罪者，與同條例第20
    條第1 項、第2 項關於「初犯」之處理方式相同，檢察官應
    先聲請法院裁定令被告入勒戒處所觀察、勒戒，並視有無繼
    續施用毒品傾向，決定應予釋放、為不起訴之處分，或應聲
    請法院裁定令入勒戒處所強制戒治；若係5 年內「再犯」同
    條例第10條施用毒品罪者，依同條例第23條第2 項規定，檢
    察官則應依法追訴。觀諸該條例第20條第3 項之修正理由：
    「觀察、勒戒或強制戒治5 年後再犯者，顯見前所實施之觀
    察、勒戒或強制戒治已足以遮斷其施用毒品之癮，為期自新
    及協助其戒除毒癮，對此5 年後再犯者，爰明定仍適用初犯
    之規定，先經觀察、勒戒、強制戒治之程序。」及同條例第
    23條第2 項之修正理由：「為配合簡化施用毒品犯之刑事處
    遇程序，並鑑於經觀察、勒戒或強制戒治執行完畢釋放後5
    年內再犯者，其再犯率甚高，原據以實施之觀察、勒戒及強
    制戒治既已無法收其實效，自應施以刑事處遇。」顯然如施
    用毒品者係前經觀察、勒戒或強制戒治等治療程序執行完畢
    5 年後，始再施用毒品之「初犯」，因前所執行之觀察、勒
    戒或強制戒治已足收戒除毒癮之效，自應重新執行觀察、勒
    戒或強制戒治等治療程序，並於治療程序執行完畢後，由檢
    察官為不起訴處分，毋庸對之追訴處罰；反之，在「再犯」
    之情形，因其先前所為治療程序顯未能收戒斷毒癮之效，且
    考量施用毒品者之再犯率偏高，乃簡化其刑事處遇程序，而
    逕予追訴處罰，不再施以治療程序。參酌上開立法理由，修
    正毒品危害防制條例就施用毒品者，祇於「初犯」及「5 年
    後再犯」二種情形，有其追訴條件之限制，即須於初犯經觀
    察、勒戒或強制戒治釋放後，「5 年內均無施用毒品之行為
    」，始能認其前所實施之觀察、勒戒或強制戒治已足遮斷毒
    癮，而得於5 年後再犯時，再予適用初犯之規定，重行觀察
    、勒戒等程序。倘5 年內已經再犯，被依法追訴處罰，縱其
    第三次（或第三次以上）施用毒品之時間在初犯釋放5 年以
    後，即與「5 年後再犯」之情形有別，且因已於「5 年內再
    犯」，顯見其再犯率甚高，原實施觀察、勒戒或強制戒治，
    已無法收其實效，而無5 年戒斷期之存在，自無再經觀察、
    勒戒及強制戒治之必要，應由檢察官逕行起訴，始符新法修
    正之本旨。經查，被告前於87年間，因施用毒品案件，經臺
    灣桃園地方法院以87年度毒聲字第2201號裁定送觀察、勒戒
    後，認無繼續施用毒品之傾向，於87年10月29日釋放出所，
    並經臺灣桃園地方法院檢察署檢察官以87年度偵字第15315
    號為不起訴處分確定；復於88年間，因施用毒品案件，經臺
    灣桃園地方法院以88年度毒聲字第544 號裁定送觀察、勒戒
    後，認無繼續施用毒品之傾向，於88年6 月29日釋放出所，
    並經臺灣桃園地方法院檢察署檢察官以88年度偵緝字第529
    號為不起訴處分確定；再於98、99年間，因施用毒品案件，
    分別經本院以99年度簡字第31號、99年度簡字第3449號、99
    年度簡字第6650號、99年度簡字第7448號判決各判處有期徒
    刑3 月、4 月、5 月、4 月確定，此有臺灣高等法院被告前
    案紀錄表存卷可考。而被告既曾於上開觀察、勒戒執行完畢
    後5 年內，已再犯施用毒品案件多起，並均經判刑確定，則
    被告本案又再施用第一、二級毒品，雖係於前揭觀察、勒戒
    執行完畢後逾5 年之後三犯以上，惟依上開說明，足認被告
    經上開觀察、勒戒之執行後，未足以遮斷其施用毒品之癮，
    自與前揭條例第20條第3 項之規定僅得適用於「再犯」之情
    形不合（此有最高法院95年度臺非字第59號判決、95年度第
    7 次刑事庭會議決議可參），故公訴人逕向本院提起追訴，
    於法要無不合，附此陳明。綜上，本案事證明確，被告犯行
    堪以認定，應依法論科。
三、查海洛因及甲基安非他命，分屬於毒品危害防制條例第2 條
    第2 項第1 、2 款所規定之第一、二級毒品，核被告所為，
    係犯毒品危害防制條例第10條第1 項、第2 項之施用第一、
    二級毒品罪。被告施用前後持有第一、二級毒品之低度行為
    ，各為進而施用第一、二級毒品之高度行為所吸收，均不另
    論罪。被告所犯上開二罪名，犯意各別，行為互殊，應予分
    論併罰。又被告前受有如事實欄所載罪刑宣告及執行紀錄，
    有上述前案紀錄表在卷可考，被告於有期徒刑執行完畢後5
    年內故意再犯有期徒刑以上之本案各罪，均為累犯，各應依
    刑法第47條第1 項規定，加重其刑。爰審酌被告有多次施用
    毒品前科，品行非佳，且曾經觀察、勒戒及強制戒治執行完
    畢，竟再為本案施用毒品犯行，顯見其不思悔改，自制力亦
    顯不佳，足以戕害其身心，滋生其他犯罪，惡化治安，嚴重
    損及公益；惟另考量被告於犯後已坦承犯行，而其施用毒品
    行為於本質上係屬自我戕害行為，反社會性之程度應屬較低
    等一切情狀，各量處如主文所示之刑，並定其應執行之刑，
    以資懲儆。又扣案之第二級毒品甲基安非他命5 包（合計驗
    餘淨重2.0118公克）、甲基安非他命殘渣袋1 個（該殘渣袋
    1 只內之甲基安非他命殘渣，已與包裝袋附合，量微無法析
    離秤重），既屬當場查獲之第二級毒品，不問屬於犯人與否
    ，均應依毒品危害防制條例第18條第1 項規定，諭知沒收銷
    燬之。
據上論斷，應依刑事訴訟法第273 條之1 第1 項、第299 條第1
項前段，毒品危害防制條例第10條第1 項、第2 項、第18條第1
項前段，刑法第11條前段、第47條第1 項、第51條第5 款，判決
如主文。
本案經檢察官劉文瀚到庭執行職務。
中    華    民    國    100     年    1   月    20    日
                  刑事第十三庭法  官  林淑婷
上列正本證明與原本無異。
如不服本判決，應於判決送達後10日內敘明上訴理由，向本院提
出上訴狀 (應附繕本) ，上訴於臺灣高等法院。其未敘述上訴理
由者，應於上訴期間屆滿後20日內向本院補提理由書「切勿逕送
上級法院」。
                              書記官  梁宜庭
中    華    民    國   100    年    1     月    24    日
附錄本案論罪科刑法條全文：
毒品危害防制條例第十條
施用第一級毒品者，處六月以上五年以下有期徒刑。
施用第二級毒品者，處三年以下有期徒刑。